最高法院刑事判決　　　　　　九十六年度台上字第七三０六號
上　訴　人　甲○○（原名王光輝）
選任辯護人　黃哲東律師
上列上訴人因違反槍砲彈藥刀械管制條例案件，不服台灣高等法
院中華民國九十六年六月二十六日第二審判決（九十五年度上訴
字第四七一七號，起訴案號：台灣桃園地方法院檢察署九十四年
度偵字第一０九二二號），提起上訴，本院判決如下：
    主  文
原判決撤銷，發回台灣高等法院。
    理  由
本件原判決認定上訴人甲○○（即王光輝）於民國九十三年底某
日，在桃園縣楊梅鎮○○路一四一號「天之嬌女」檳榔攤，因不
詳姓名年籍綽號「阿川」之成年男姓友人，表示要寄放以行動電
話包裝盒放置，未經許可，持有之仿ＦＮ廠一九一０型半自動手
槍製造之金屬玩具手槍，換裝土造金屬槍管而成，具殺傷力之改
造手槍一支（含彈匣一個），及具殺傷力之土造子彈一顆，並展
示予上訴人觀看，囑咐小心注意，不要擅動。上訴人明知行動電
話盒內係放置改造手槍、土造子彈，仍同意「阿川」寄放，而未
經許可，寄藏該改造手槍一支、土造子彈一顆，藏放在上述檳榔
攤。迨至九十四年四月六日下午六時四十分許，上訴人因不滿鍾
皓宇奪去其女友葉素君，欲找鍾皓宇理論，為壯聲勢，除夥同彭
裕炘、鄒一鴻及不詳姓名年籍綽號「阿豪」之成年男子同行（上
訴人、彭裕炘、鄒一鴻另犯傷害、毀損、妨害自由等罪，業經台
灣桃園地方法院逕以簡易判決處刑確定）外，並攜帶上開改造手
槍、土造子彈前往。上訴人等一行人，於同日下午七時許，抵達
桃園縣大園鄉○○村○○○路三號鍾皓宇開設之「白灰王」檳榔
攤，即與鍾皓宇發生衝突。上訴人、彭裕炘、鄒一鴻與「阿豪」
，分持電擊棒、木棍，聯手毆打鍾皓宇，砸毀檳榔攤物品。上訴
人並持該改造手槍，朝「白灰王」檳榔攤天花板，擊發該土造子
彈，致彈頭射穿天花板，土造金屬槍管因此裂開。上訴人等人隨
即強行將葉素君帶走，上訴人並將改造手槍之土造金屬槍管拆下
，予以丟棄，復將改造手槍，藏放在桃園縣平鎮市○○○路產業
道路旁草叢等情。因而撤銷第一審所為科刑之判決，改判依想像
競合犯從一重論處上訴人未經許可，寄藏可發射子彈具有殺傷力
之改造手槍罪刑。固非無見。
惟查：(一)、刑事訴訟法第一百五十四條第二項規定：「犯罪事實
應依證據認定之，無證據不得認定犯罪事實。」揭櫫證據裁判原
則，審理事實之法院，自須依憑證據認定之，且該證據，應適於
為被告犯罪構成要件事實之證明者，始得採為斷罪之基礎。本件
原判決事實認定綽號「阿川」之人寄放以行動電話包裝盒放置，
未經許可，持有之仿ＦＮ廠一九一０型半自動手槍製造之金屬玩
具手槍，「換裝土造金屬槍管而成」，具殺傷力之改造手槍一支
（含彈匣一個），及具殺傷力之土造子彈一顆等情（見原判決第
一頁事實欄第二至七行）。如果無訛，似認綽號「阿川」者所持
有之槍枝係「換裝土造金屬槍管而成」。原審為調查此事，曾將
扣案改造手槍，送請內政部警政署刑事警察局鑑定「該改造手槍
有無經改造」，據該局函覆「改造手槍欠缺金屬槍管，並未發現
改造情形」等語（見原審卷第八十頁），然原判決就上揭鑑定結
果，未予採納，並未敘明其理由，反於理由內卻謂「被告（即上
訴人）既然不知扣案改造手槍如何改造，又無法取得被告丟棄之
槍管，或傳喚『阿川』其人，俾供查證。本院爰認定扣案改造手
槍，係經換裝土造金屬槍管，改造而成具有殺傷力之改造手槍」
（見原判決第五頁第二十一行至第二十四行），顯係於無證據可
資證明之情形下，擅行推論綽號「阿川」者所持有之槍枝乃「換
裝土造金屬槍管而成」，非但有認定事實與卷內證據不符之違誤
，更屬違背證據法則。(二)、有罪判決書之事實一欄，為判斷其適
用法令當否之準據，法院應將依職權認定與論罪科刑有關之事實
，翔實記載，然後於理由內逐一說明其憑以認定之證據，並使事
實認定與理由說明，互相適合，方為合法。倘事實認定與理由說
明，不相一致，或事實與理由欄內之記載前後牴觸，按諸刑事訴
訟法第三百七十九條第十四款後段規定，均屬判決理由矛盾之當
然違背法令。原判決事實僅認定上訴人明知行動電話盒內係放置
改造手槍、土造子彈，仍同意「阿川」寄放，而未經許可，寄藏
該改造手槍一支、土造子彈一顆，藏放在上述檳榔攤等情（見原
判決第一頁事實欄第八至十行），並未記載上訴人「明知」綽號
「阿川」者所寄放改造手槍及改造子彈「有殺傷力」。然理由內
則謂上訴人「明知」綽號「阿川」者所寄放之改造手槍及改造子
彈「有殺傷力」（見原判決第六頁第十九行、第二十行），其事
實認定與理由說明不相一致，有理由矛盾之違失。(三)、原判決於
理由欄三雖謂：「被告明知『阿川』所寄放改造手槍及改造子彈
，有殺傷力等情，亦如一、(四)所述」等語。但原判決理由一、(四)
僅記載：「被告於九十三年底某日，在『天之嬌女』檳榔攤，因
『阿川』表示要寄放以行動電話包裝盒放置之扣案改造手槍，經
被告打開盒子觀看，同意寄放而收下等情，業經目擊證人彭裕炘
於本院結證明確」（見原判決第五頁第二十四至二十八行），此
似祇能證明「阿川」寄放一個行動電話盒內裝有改造手槍及子彈
之事實，至該槍、彈有無殺傷力及上訴人是否明知該槍、彈有殺
傷力各節，依彭裕炘之上開證言，似無隻字片語敘及，是原判決
以所謂其理由欄「一、(四)所述」，逕認為上訴人「明知」綽號「
阿川」所寄放改造手槍及改造子彈「有殺傷力」之論據，尚嫌率
斷，同有前後理由矛盾之違誤。上訴意旨執此指摘原判決不當，
即非全無理由，應認原判決有發回更審之原因。
據上論結，應依刑事訴訟法第三百九十七條、第四百零一條，判
決如主文。
中　　華　　民　　國　九十六　年　 十二 　月   二十   日
                      最高法院刑事第七庭
                          審判長法官  張　淳　淙
                                法官  劉　介　民
                                法官  張　春　福
                                法官  蔡　彩　貞
                                法官  林　俊　益
      本件正本證明與原本無異
                                      書  記  官
中　　華　　民　　國　九十六　年　 十二 　月  二十八  日
                                                 H
